【裁判字號】    98,家聲,402
【裁判日期】    981019
【裁判案由】    變更子女姓氏
【裁判全文】
臺灣高雄地方法院民事裁定            98年度家聲字第402號
聲  請  人  甲○○
            乙○○
上聲請人聲請變更子女姓氏事件，本院裁定如下：
    主  文
准許聲請人甲○○（女，民國○○年○ 月○○日生，身分證統一編號
：Ｚ000000000號）、乙○○（男，73年9 月27日生，身分證統一
編號：Ｚ000000000號）變更姓氏為母姓「施」。
聲請程序費用新臺幣壹仟元由聲請人負擔。
    理  由
一、聲請意旨略以：聲請人為施阿玉與丙○○之子女，而聲請人
    之父親丙○○前於民國79年10月間出外跑船因而失蹤，嗣經
    臺灣臺東地方法院於87年10月2 日以87年度亡字第80號判決
    ，宣告丙○○於86年10月4 日下午1 時死亡。而聲請人自小
    係由聲請人之母親施阿玉扶養照顧長大，聲請人對於生父丙
    ○○僅有一點印象，是聲請人對渠等之父姓並無認同感，而
    均有改姓為母姓之意願。聲請人爰依民法第1059條第5 項第
    2 款之規定，聲請變更聲請人之姓氏為母姓即「施」姓等語
    。
二、按「有下列各款情形之一，且有事實足認子女之姓氏對其有
    不利之影響時，父母之一方或子女得請求法院宣告變更子女
    之姓氏為父姓或母姓：一、父母離婚者。二、父母之一方或
    雙方死亡者。三、父母之一方或雙方生死不明滿三年者。四
    、父母之一方曾有或現有未盡扶養義務滿二年者。」，民法
    第1059條第5 項定有明文。
三、經查，聲請人主張之上揭事實，業據聲請人於本院審理中陳
    述在卷，並有聲請人提出之戶籍謄本2 份、臺灣臺東地方法
    院87年度亡字第80號民事判決1 份附卷可參，且經證人即聲
    請人母親施阿玉於本院審理中證稱：丙○○於79年8 月14日
    出外跑船，嗣於同年的10月4 日在船上不慎意外落海，伊有
    向法院聲請公示催告及死亡宣告。而丙○○落海失蹤後，聲
    請人都是伊在扶養，丙○○的家人並未關心聲請人等語，本
    院綜合參酌上揭事證，認聲請人主張之上揭事實，均堪信屬
    實。
四、本院審酌，聲請人之父親丙○○於79年10月4 日落海失蹤，
    當時聲請人僅分別為7 歲及6 歲，均尚屬幼童，正亟需父親
    之照顧與關懷，惟丙○○卻於斯時不幸落海失蹤，而丙○○
    自失蹤後，事實上無法分擔其應扶養照顧聲請人之責任，聲
    請人實係由施阿玉負責扶養照顧至成年，是聲請人陳稱渠等
    對父姓並無認同感及歸屬感，而有改姓母姓之意願等語，衡
    情應屬可以理解，亦未違反常情，是聲請人對渠等之父姓主
    觀上既已無認同感，則聲請人現之父姓對聲請人身心之健全
    ，容有不利之影響，從而，聲請人依據民法第1059條第5 項
    規定，聲請變更渠等之姓氏為母姓即「施」姓，於法尚無不
    合，應予准許。
五、依非訟事件法第21條第1 項、第24條第1 項，裁定如主文。
中    華    民    國    98    年    10    月    19    日
                              家事法庭法  官  呂憲雄
以上正本證明與原本無異。
如不服本裁定，應於收受裁定後10日內，向本院提出抗告狀，須
按對照提出繕本，並繳納裁判費。
中    華    民    國    98    年    10    月    20    日
                                      書記官  沈  蘊


司法院資訊處製作；財團法人民間司法改革基金會備份。
